【裁判字號】    99,易,1715
【裁判日期】    991005
【裁判案由】    違反保護令罪
【裁判全文】
臺灣高雄地方法院刑事判決              99年度易字第1715號
公  訴  人  臺灣高雄地方法院檢察署檢察官
被      告  丁○○
上列被告因違反保護令罪案件，經檢察官提起公訴（99年度偵字
第12472 號、第12797號），本院判決如下：
    主  文
丁○○犯違反保護令罪，共參罪，各處拘役肆拾日，如易科罰金
，均以新臺幣壹仟元折算壹日。應執行拘役壹佰日，如易科罰金
，以新臺幣壹仟元折算壹日。緩刑參年，緩刑期內付保護管束，
並應遵守如附表所示事項。
    事  實
一、丁○○與丙○○○為夫妻，2 人間具有家庭暴力防治法第3
    條第1 款所定之家庭成員關係。丁○○前因對丙○○○實施
    家庭暴力，經本院於民國99年3 月23日以99年度司暫家護字
    第65號裁定核發民事暫時保護令，諭知丁○○不得對丙○○
    ○實施身體或精神上不法侵害之行為及不得直接或間接對丙
    ○○○為騷擾、跟蹤之行為。丁○○並於同年月28日下午3
    時許，經高雄市政府警察局小港分局警員前往其位於高雄市
    ○○區○○路296 巷87號住處執行上開暫時保護令時，知悉
    上開暫時保護令之內容。詎仍不知遵守上開暫時保護令，分
    別基於違反保護令之犯意，於：(一)99年3 月28日警員執行上
    開暫時保護令後，在上址住處，以「你娘勒操雞掰，你爸沒
    有顧裡面，幹你娘，不然你有錢拿出來」、「幹你娘操雞掰
    」等穢語辱罵丙○○○，以此方式對丙○○○實施精神上不
    法侵害及騷擾行為；(二)99年4 月6 日晚上8 時許，在上址住
    處，因對丙○○○晚歸心生不滿，遂以三字經穢語辱罵丙○
    ○○，並說丙○○○在外面偷漢子等語，另對之吐口水、摔
    東西，以此方式對丙○○○實施精神上不法侵害及騷擾行為
    ；(三)99年4 月10日晚上7 時20分許，在上址住處，因丙○○
    ○返家未將大門關緊，竟對其大聲叫罵，並說「將門打開是
    要讓客兄進來是不是」等語，以此方式對丙○○○實施精神
    上不法侵害及騷擾行為。嗣經丙○○○報警處理，始悉上情
    。
二、案經高雄市政府警察局小港分局報請臺灣高雄地方法院檢察
    署檢察官偵查起訴。
    理  由
壹、證據能力部分：按被告以外之人於審判外之陳述，雖不符刑
    事訴訟法第159 條之1 至第159 條之4 之規定，而經當事人
    於審判程序同意作為證據，法院審酌該言詞陳述或書面陳述
    作成時之情況，認為適當者，亦得為證據；當事人、代理人
    或辯護人於法院調查證據時，知有第159 第1 項不得為證據
    之情形，而未於言詞辯論終結前聲明異議者，視為有前項之
    同意，刑事訴訟法第159 條之5 定有明文。本件所援引之以
    下各項證據（詳後述），固有部分屬傳聞證據，然公訴人及
    被告於本院調查證據時，均知有前開第159 第1 項不得為證
    據之情形，公訴人及被告均表示同意作為證據使用（見本院
    審易卷第23頁），且於言詞辯論終結前，均未聲明異議，本
    院審酌該等證據作成時之狀況，並無違法取證之情事，且無
    不宜作為證據之情形，依前開說明，認均有證據能力，合先
    敘明。
貳、實體部分
一、前開事實，業據被告丁○○於本院審理中坦承不諱（參本院
    卷第16頁），核與證人丙○○○、甲○○於警詢及偵訊中所
    證相符（參警卷第4 頁、第6 頁、第7 頁；偵一卷第6 頁至
    第8 頁、偵二卷第第19頁至第20頁），復有本院99年度司暫
    家護字第65號民事暫時保護令、99年度家護字第599 號民事
    通常保護令、高雄市政府警察局小港分局99年3 月28日保護
    令執行紀錄表、高雄市政府警察局小港分局小港派出所99年
    4 月6 日及同年月10日調查紀錄；臺灣高雄地方法院檢察署
    電話傳真（99年4 月7 日、同年月11日）、臺灣高雄地方法
    院檢察署檢察官命令（99年4 月11日）及錄音帶譯文（99年
    3 月28日、同年4 月6 日、同年4 月10日）在卷可稽，足見
    被告上開自白與事實相符，應可採信，本件事證明確，被告
    犯行堪以認定，應依法論科。
二、按家庭成員間實施身體或精神上不法侵害之行為，即屬「家
    庭暴力」，所謂「精神上不法侵害」，包括以謾罵、吼叫、
    侮辱、諷刺、恫嚇、威脅之言詞語調脅迫、恐嚇被害人之言
    語虐待；又任何打擾、警告、嘲弄或辱罵他人之言語、動作
    或製造使人心生畏怖情境之行為，即屬「騷擾」，家庭暴力
    防治法第2 條第1 款、第3 款分別定有明文。又家庭暴力罪
    者，謂家庭成員間故意實施家庭暴力行為而成立其他法律所
    規定之犯罪，家庭暴力防治法第2 條第2 款亦有明文。本件
    被告與被害人丙○○○為夫妻關係，屬家庭暴力防治法第3
    條第1 款規定之家庭成員；而被告辱罵被害人、吐口水及摔
    東西之行為，即已構成家庭暴力防治法所稱「家庭暴力」及
    「騷擾」，而屬該法第2 條第2 款之家庭暴力罪。
三、故核被告就犯罪事實欄一、(一)、(二)、(三)所為，均係犯家庭暴
    力防治法第61條第1 款、第2 款之違反保護令罪。被告先後
    3 次對被害人騷擾並對其實施精神上之不法侵害行為，雖均
    同時違反本院99年度司暫家護字第65號暫時保護令之2 款規
    定，然法院依家庭暴力防治法第16條第1 項核發暫時保護令
    者，該條文所載之數款規定，僅為違反保護令行為之不同態
    樣，是被告同時基於同一犯意所為違反保護令之行為，縱違
    反數款不同之規定，仍屬單純一罪，而均應論以違反保護令
    一罪。被告所為上開三次犯行，犯意各別，行為互殊，應予
    分論併罰。爰審酌被告與被害人為夫妻關係，未能本於相互
    尊重精神，明知本院已於99年3 月23日裁定核發民事暫時保
    護令，猶無視該保護令之內容，而對被害人實施如事實欄所
    載之家庭暴力及騷擾行為，致被害人受有精神上之痛苦，所
    為非是，惟念及被告並無前科，有臺灣高等法院被告前案紀
    錄表在卷可參，且於本院審理時尚能坦承犯行，態度尚可，
    被害人於本院審理時亦當庭表示：願意原諒被告等語（見本
    院卷第20頁），且被告於本案之後未再有違反保護令行為等
    語，並考量被告犯罪之動機、目的、手段、本案犯罪情節等
    一切情狀，分別量處如主文所示之刑，兼衡被告學歷國小畢
    業、家庭經濟狀小康等情（見偵一卷第3 頁調查筆錄受詢問
    人欄），諭知如主文所示易科罰金之折算標準，並定其應執
    行之刑，以資懲儆。
四、又被告未曾因故意犯罪受有期徒刑以上刑之宣告，有上開臺
    灣高等法院被告前案紀錄表可參，其因一時失慮，偶罹刑章
    ，然事後已坦然承認犯行，堪認已有悔意，歷此次偵、審程
    序及刑之宣告，應能知所警惕，而無再犯之虞，本院復參以
    被害人於本院審理時亦表示願意原諒被告，請諭知被告緩刑
    等語（見本院卷第20頁），及輔導本件被告家庭之社工於本
    院審理時陳稱：「我個人輔導本案的感覺，認為這案件判被
    告徒刑或是罰金無意義，比較好的方式是觀護人的輔導或是
    安排被告去上一些課程，會對這個家庭比較有好的幫忙」等
    語（見本院99年度易字第1715號卷第19頁），認前開對其所
    宣告之刑，以暫不執行為適當，爰依刑法第74條第1 項第1
    款規定宣告緩刑3 年，以啟自新，並依家庭暴力防治法第38
    條第1 項規定，宣告於緩刑期內付保護管束。另為兼顧對被
    害人身心安寧更近一步之保障，併依家庭暴力防治法第38條
    第2 項第1 款、第2 款規定，諭令被告於緩刑期內應遵守如
    附表所示之事項。此項緩刑宣告並依法通知被害人及警察機
    關，被告於保護管束期間，如對被害人再有任何身體或精神
    上之騷擾或暴力行為，得依同法第38條第5 項規定，撤銷緩
    刑之宣告，附此敘明。
據上論斷，應依刑事訴訟法第299 條第1 項前段，家庭暴力防治
法第61條第1 款、第2 款、第38條第1 項、第2 項第1 款、第2
款，刑法第11條、第51條第6 款、第41條第1 項前段、第74條第
1 項第1 款，判決如主文。
本案經檢察官乙○○到庭執行職務。
中    華    民    國    99    年    10    月    5    日
                  刑事第十四庭  法  官  林揚奇
以上正本證明與原本無異。
如不服本判決應於收受送達後10日內向本院提出上訴書狀，並應
敘述具體理由；如未敘述上訴理由者，應於上訴期間屆滿後20日
內向本院補提理由書（均須按他造當事人之人數附繕本）「切勿
逕送上級法院」。
中    華    民    國    99    年    10    月    5     日
                                書記官  何明昌
附錄本案論罪科刑法條：
家庭暴力防治法第61條第1 款、第2 款
違反法院依第14條第1 項、第16條第3 項所為之下列裁定者，為
本法所稱違反保護令罪，處3 年以下有期徒刑、拘役或科或併科
新臺幣10萬元以下罰金：
一、禁止實施家庭暴力。
二、禁止騷擾、接觸、跟蹤、通話、通信或其他非必要之聯絡行
    為。
附表：
┌─┬────────────────────────┐
│  │                       應遵守事項               │
├─┼────────────────────────┤
│一│不得對丙○○○實施身體或精神上不法侵害之行為。  │
├─┼────────────────────────┤
│二│不得直接或間接對高丙○○○為騷擾行為。          │
└─┴────────────────────────┘

司法院資訊處製作；財團法人民間司法改革基金會備份。
